【裁判字號】    97,上訴,1522
【裁判日期】    970730
【裁判案由】    搶奪等
【裁判全文】
臺灣高等法院臺中分院刑事判決        97年度上訴字第1522號
上  訴  人  臺灣彰化地方法院檢察署檢察官
被      告  乙○○
                    （另案於臺灣雲林監獄執行中）
上列上訴人因被告搶奪案件，不服臺灣彰化地方法院97年度訴字
第821號中華民國97年5月5日第一審判決（起訴案號：臺灣彰化
地方法院檢察署97年度偵字第295號），提起上訴，本院判決如
下：
    主  文
上訴駁回。
      犯罪事實
一、乙○○曾因恐嚇取財案件，經臺灣彰化地方法以91年度易字
    第72號判決處有期徒刑1年確定；再因搶奪案件，經臺灣彰
    化地方法院以91年度訴字第209號判決處有期徒刑1年2月確
    定；復因竊盜案件，經臺灣彰化地方法院以91年度易字第72
    7號判決處有期徒刑1年3月確定；3案由臺灣彰化地方法院以
    92年度聲字第1835號裁定定應執行刑有期徒刑3年3月確定。
    乙○○又因施用毒品案件，經臺灣彰化地方法院以92年度訴
    字第63號判決處有期徒刑1年2月確定，並與上開裁定所定應
    執行刑接續執行，於民國（下同）96年1月30日縮刑假釋，
    指揮書執行完畢日期原為96年6月16日。乙○○再因施用毒
    品案件，經臺灣彰化地方法院以96年度訴字第1266號判決處
    有期徒刑6月確定，及由臺灣彰化地方法院以96年度訴字第
    2207號判決處有期徒刑1年8月確定，該2案所處罪刑尚未執
    行完畢。乙○○原應撤銷前開假釋，然因中華民國96年罪犯
    減刑條例於96年7月16日施行，而臺灣彰化地方法院92年度
    聲字第1835號裁定所定應執行刑及92年度訴字第63號判決所
    處有期徒刑，均已執行逾2分之1，並因中華民國96年罪犯減
    刑條例第2條第2項前段規定，自該條例施行之日起，視為已
    減其宣告刑，毋庸聲請裁定減刑，亦毋庸撤銷假釋，等於執
    行完畢。詎乙○○仍不知悔改，其於96年11月21日下午3時
    許，在彰化縣員林鎮○○路三商百貨公司前，與真實姓名年
    籍不詳綽號「大雄」之成年男子不期而遇，且「大雄」所駕
    駛之車牌號碼RL-3497號汽車，係丙○○所有，乃「大雄」
    於同日上午7時許，在彰化縣員林鎮○○路○段492巷33號建
    物前竊得，「大雄」已當場告知上情，乙○○竟予以收受，
    而駕駛該車搭載「大雄」（乙○○涉犯收受贓物罪部分，業
    經原審判決判處有期徒刑5月，未據上訴而告確定）。乙○○復另行起意，並與「大雄」共同基於意圖為自己不法所有
    之犯意聯絡，在該鎮四處尋找行搶目標，旋於同日下午4時
    30 分許，2人途經該鎮溝皂巷4之14號建物前，見甲○○在
    路邊聊天，乙○○乃將車駛近，趁甲○○不及防備，推由「
    大雄」出手搶奪甲○○所有皮包1只（內有身分證、駕駛執
    照、健保卡、信用卡、提款卡、行動電話手機及現金新臺幣
    4,500元），得手後隨即逃逸，事後並將汽車棄置在彰化縣
    彰化市○○○街66號旁（已於96年12月8日下午3時許經警尋
    獲後，發還丙○○）。嗣因乙○○將搶得之手機贈與不知情
    之曹昌梁，供其持用撥打，經警調閱通聯紀錄後，通知曹昌
    梁於96年12月10日晚上6時許到場詢問，並扣得該手機（已
    發還甲○○），經其供述，進而於同日晚上6時30分許通知
    乙○○到場詢問，始查悉上情。
二、案經丙○○、甲○○訴由彰化縣警察局員林分局報告臺灣彰
    化地方法院檢察署檢察官偵查起訴。
        理  由
一、有關證據能力部分：
    按被告以外之人於審判外之陳述，雖不符前4條之規定，而
    經當事人於審判程序同意作為證據，法院審酌該言詞陳述或
    書面陳述作成時之情況，認為適當者，亦得為證據。當事人
    、代理人或辯護人於法院調查證據時，知有第159條第1項不
    得為證據之情形，而未於言詞辯論終結前聲明異議者，視為
    有前項之同意，刑事訴訟法第159條之5定有明文。經查證人
    即被害人甲○○與證人曹昌梁於警詢時之指證述，被告在本
    院及原審審理中並未爭執其證據能力，且未於本案言詞辯論
    終結前聲明異議，本院審酌證人即被害人甲○○與證人曹昌
    梁於警詢時之指證述，係於案發後就其親身經歷之事實所為
    ，且依其等陳述作成時之情況，並無不適當之情形，依刑事
    訴訟法第159條之5第2項規定，均有證據能力，合先敘明。
二、認定犯罪事實所憑之證據及理由：
    上揭搶奪之犯罪事實，業據被告乙○○迭於原審及本院審理
    時坦承不諱，核與證人即被害人甲○○與證人曹昌梁於警詢
    時證述之情節相符，並有卷附之扣押筆錄、搶奪案發現場路
    口監視器錄影畫面翻攝照片、查獲過程照片、行動電話通聯
    調閱查詢單、贓物認領保管單等在卷足資佐證，足見被告乙○○之自白與事實相符，而堪予採信。本件事證明確，被告
    乙○○搶奪犯行堪以認定，應依法論科。
三、論罪及科刑之說明：
（一）核被告乙○○所為，係犯刑法第325條第1項搶奪罪。被告
      乙○○與「大雄」之成年男子就上開搶奪犯行，有犯意聯
      絡及行為分擔，均為共同正犯。查被告乙○○曾因恐嚇取
      財案件，經臺灣彰化地方法院以91年度易字第72號判決處
      有期徒刑1年確定；再因搶奪案件，經臺灣彰化地方法院
      以91年度訴字第209號判決處有期徒刑1年2月確定；復因
      竊盜案件，經臺灣彰化地方法院以91年度易字第727號判
      決處有期徒刑1年3月確定；3案由臺灣彰化地方法院以92
      年度聲字第1835號裁定定應執行刑有期徒刑3年3月確定。
      被告乙○○又因施用毒品案件，經臺灣彰化地方法院以92
      年度訴字第63號判決處有期徒刑1年2月確定，並與上開裁
      定所定應執行刑接續執行，於96年1月30日縮刑假釋，指
      揮書執行完畢日期原為96年6月16日。被告乙○○再因施
      用毒品案件，經臺灣彰化地方法院以96年度訴字第1266號
      判決處有期徒刑6月確定，及由臺灣彰化地方法院以96年
      度訴字第2207號判決處有期徒刑1年8月確定，該2案所處
      罪刑尚未執行完畢。被告乙○○原應撤銷前開假釋，然因
      中華民國96年罪犯減刑條例於96年7月16日施行，而臺灣
      彰化地方法院92年度聲字第1835號裁定所定應執行刑及92
      年度訴字第63號判決所處有期徒刑，均已執行逾2分之1，
      並因中華民國96年罪犯減刑條例第2條第2項前段規定，自
      該條例施行之日起，視為已減其宣告刑，毋庸聲請裁定減
      刑，亦毋庸撤銷假釋，等於執行完畢，此有臺灣高等法院
      被告前案紀錄表可按，其受有期徒刑之執行完畢，5年內
      故意再犯本案有期徒刑以上之罪，為累犯，應依刑法第47
      條第1項規定加重其刑。
（二）乃原審判決適用刑法第28條、第325條第1項、第47條第1
      項之規定，並審酌被告素行不佳，所犯已破壞他人財產法
      益，惟於審理中坦白認錯，手機已發還告訴人甲○○及其
      他一切情狀，量處被告乙○○有期徒刑10月。其認事用法
      均無違誤，量刑亦稱妥適，原審判決即應予維持。
（三）檢察官上訴意旨略以：被告乙○○涉嫌之搶奪案件中，犯
      罪事實記載被告與綽號「大雄」姓名不詳之成年男子共同
      基於意圖為自己不法所有之犯意聯絡，論罪科刑之理由亦
      論以共同正犯，惟主文中並未載明「共同」，是有主文與
      事實理由不一致之處，原判決認事用法尚嫌未洽，爰請將
      原判決撤銷，更為適當合法之判決云云。按刑事判決文字
      ，顯係誤寫，而不影響於全案情節與判決之本旨者，參照
      民事訴訟法第232條規定，原審法院得以裁定更正之，業
      經司法院大法官會議釋字第43號解釋在案。本件原審判決
      固有上訴意旨所指疏漏之處，然原審判決於理由中已說明
      被告乙○○與綽號「大雄」姓名不詳之成年男子間，就搶
      奪之犯行應論以共同正犯，且於論罪之法條中亦有引用刑
      法第28條之規定，顯然原審判決就搶奪罪之主文係漏載「
      共同」之意旨，惟此誤寫，並不影響於全案情節與判決之
      本旨者，參照前開說明，此部分顯然之錯誤應由原審法院
      逕予更正即可，毋庸將原審判決予以撤銷。本件檢察官之
      上訴，並無理由，應駁回其上訴。
據上論結，應依刑事訴訟法第368條，判決如主文。
本案經檢察官丁○○到庭執行職務。
中    華    民    國    97    年    7     月    30    日
            刑事第十一庭  審判長法  官  陳  朱  貴
                                法  官  胡  文  傑
                                法  官  何  志  通
上列正本證明與原本無異。
如不服本判決應於收受送達後十日內向本院提出上訴書狀，其未
敘述上訴之理由者並得於提起上訴後十日內向本院補提理由書（
均須按他造當事人之人數附繕本）。
                                書記官  高  麗  淇
中    華    民    國    97    年    7     月    30    日


司法院資訊處製作；財團法人民間司法改革基金會備份。
